臺灣臺北地方法院刑事判決　　　　 100年度審交簡上字第12號
上　訴　人　臺灣臺北地方法院檢察署檢察官
被　　　告　高豐盛
上列上訴人因被告公共危險等案件，不服本院於中華民國一○○
年八月十二日所為一○○年度店交簡字第二三九號第一審刑事簡
易判決（聲請簡易判決處刑案號：臺灣臺北地方法院檢察署一○
○年度偵字第九八五七號），提起上訴，本院管轄之第二審合議
庭判決如下：
    主  文
原判決撤銷。
高豐盛服用酒類，不能安全駕駛動力交通工具而駕駛，處罰金新
臺幣壹拾萬元，如易服勞役，以新臺幣壹仟元折算壹日。又因
過失傷害人，處拘役伍拾日，如易科罰金，以新臺幣壹仟元折算
壹日。
    事  實
一、高豐盛於民國一○○年四月十九日晚間十一時許，在新北市
    ○○區○○路某處，飲用啤酒二至三瓶，至翌日凌晨一時許
    ，已達於反應較慢、感覺減低、影響駕駛、思考改變、個性
    行為改變、步態不穩、噁心嘔吐、精神混惑不清晰而不能安
    全駕駛動力交通工具之狀態後，竟仍駕駛車牌號碼Ｔ八─九
    九六二號自小客車上路，於一○○年四月二十日凌晨二時四
    十分許，沿新北市○○區○○路往基隆方向行駛，途經新北
    市○○區○○路與三民路口，因反應較慢、感覺減低、影響
    駕駛、精神混惑不清晰之狀態，追撞在前方路口停等紅燈由
    曾千慧所騎乘車牌號碼ＡＩＴ─八八一號之重型機車，致使
    曾千慧人車倒地受有雙側後背挫痛、胸部挫傷、左側下肢挫
    傷、雙側足部挫傷、擦傷、腹痛疑似腹壁挫傷等傷害，經員
    警據報前往現場處理並將高豐盛送往天主教耕莘醫院實施抽
    血檢測酒精濃度為每公合二一二點七毫克（聲請簡易判決處
    刑書誤載為每公升二一二點七毫克），換算呼氣酒精濃度為
    每公升一點零六毫克。高豐盛於肇事後，於新北市政府警察
    局交通大隊新店分隊員警前往現場處理時，向該員警承認肇
    事自首而接受裁判。
二、案經曾千慧訴由新北市政府警察局新店分局報告臺灣臺北地
    方法院檢察署檢察官偵查後聲請簡易判決處刑。
    理  由
一、按被告以外之人於審判外之言詞或書面陳述，除法律有規定
    者外，不得作為證據，刑事訴訟法第一百五十九條第一項定
    有明文；次按被告以外之人於審判外之陳述，雖不符前四條
    之規定，而經當事人於審判程序同意作為證據，法院審酌該
    言詞陳述或書面陳述作成時之情況，認為適當者，亦得為證
    據；當事人、代理人或辯護人於法院調查證據時，知有第一
    百五十九條第一項不得為證據之情形，而未於言詞辯論終結
    前聲明異議者，視為有前項之同意；同法第一百五十九條之
    五規定甚明。本案認定被告高豐盛犯罪事實之證據，部分屬
    於傳聞證據，惟因被告與公訴人對上開傳聞證據之證據能力
    均不表爭執，本院審酌該等言詞陳述作成之情況，陳述人亦
    未曾主張非出於任意性或不正取供，足信作成時之情況，應
    無違法或不當情事，因而認為適當，故依刑事訴訟法第一百
    五十九條之五規定，該等言詞陳述，具備證據能力而得作為
    證據，合先敘明。
二、上開事實一之部分，業據被告於警詢、偵查及本院審理中坦
    承不諱，復據告訴人曾千慧指述綦詳（偵查卷第八頁至第十
    頁、第六十一頁參照），並有道路交通事故調查報告表事故
    現場圖一紙、道路交通事故現場草圖、道路交通事故調查報
    告表(一)、(二)、汽車駕駛人酒後生理協調平衡檢測紀錄卡、刑
    法第一百八十五條之三測試觀察記錄表、新北市政府警察局
    舉發違反道路交通管理事件通知單影本、交通事故補充資料
    表、悔過書各一紙及道路交通事故照片三十四幀附卷可稽（
    偵查卷第十一頁至第三十三頁、第四十二頁、四十五頁、七
    十八頁、七十九頁參照），而告訴人曾千慧確係因本件事故
    受有雙側後背挫痛、胸部挫傷、左側下肢挫傷、雙側足部挫
    傷、擦傷、腹痛疑似腹壁挫傷等情，有天主教耕莘醫院乙種
    診斷證明書一紙在卷足憑（偵查卷第五十二頁參照），是被
    告高豐盛之行為與告訴人所受之傷害間，自有相當因果關係
    ，此情已足認定。又被告接受抽血檢測之時間為一○○年四
    月二十日凌晨三時四十一分許，此參卷附天主教耕莘醫院生
    化檢驗報告即明（偵查卷第四十六頁參照），而被告自同年
    月十九日晚間十一時許開始飲酒，至翌日凌晨一時許結束，
    約二小時後接受抽血檢測結果，血液中酒精濃度為每公合二
    一二點七毫克，換算呼氣酒精濃度高達每公升一點零六毫克
    ，不僅遠逾道路交通安全規則第一百十四條第二款所定飲酒
    後其吐氣所含酒精濃度超過每公升零點二五毫克以上者不得
    駕車之標準，猶見其於酒精濃度測試前駕車時，呼氣酒精濃
    度應較每公升一點零六毫克為高。再按行為人飲酒後如其呼
    氣酒精濃度達於每公升一毫克時，即將造成中度中毒，而有
    反應較慢、感覺減低、影響駕駛、思考改變、個性行為改變
    、步態不穩、噁心嘔吐、精神混惑不清晰等情，有行政院國
    軍退除役官兵輔導委員會臺北榮民總醫院（下稱臺北榮民總
    醫院）八十八年八月五日（八八）北總內字第二六八六八號
    函影本一份附於本院卷可稽，依照臺北榮民總醫院上開函文
    ，足認被告已達到服用酒類後不能安全駕駛動力交通工具之
    狀態，本件事證明確，被告之犯行堪以認定，應依法論科。
三、論罪科刑之法律適用：
 (一)查被告高豐盛行為後，刑法第一百八十五條之三已於一○○
   年十一月三十日修正公布，於同年十二月二日施行，被告行
   為時即修正前刑法第一百八十五條之三規定：「服用毒品、
   麻醉藥品、酒類或其他相類之物，不能安全駕駛動力交通工
   具而駕駛者，處一年以下有期徒刑、拘役或科或併科十五萬
   元以下罰金。」，依刑法施行法第一條之一第一項規定，罰
   金刑之貨幣單位為新臺幣，即「科或併科新臺幣十五萬元以
   下罰金」；又修正後刑法第一百八十五條之三第一項規定：
   「服用毒品、麻醉藥品、酒類或其他相類之物，不能安全駕
   駛動力交通工具而駕駛者，處二年以下有期徒刑、拘役或科
   或併科二十萬元以下罰金。」，依刑法施行法第一條之一第
   一項規定，罰金刑之貨幣單位為新臺幣，即「科或併科新臺
   幣二十萬元以下罰金」，經比較修正前後之規定，應以被告
   行為時即修正前之刑法第一百八十五條之三之規定對被告較
   為有利，自應適用修正前之規定。故核被告所為，係犯修正
   前刑法第一百八十五條之三之服用酒類，不能安全駕駛動力
   交通工具而駕駛罪及刑法第二百八十四條第一項段之過失傷
   害罪。被告所犯上開二罪間，犯意各別，行為互殊，應予分
   論併罰。
 (二)被告酒醉駕車，因而致告訴人受傷等情，已如前述，應依道
   路交通管理處罰條例第八十六條第一項之規定，加重其刑。
 (三)查被告於肇事後，俟員警前往現場處理時，在場並承認為肇
   事者，有新北市政府警察局新店分局道路交通事故肇事人自
   首情形紀錄表一紙附卷足憑（偵查卷第四十八頁參照），係
   對於未發覺之犯罪，表示願接受裁判之意，依刑法第六十二
   條前段自首之規定，得減輕其刑，並依法先加後減之。
 (四)原審以被告罪證明確，予以論罪科刑，判處被告罰金新臺幣
   十三萬元，如易服勞役，以一千元折算一日，又拘役五十日
   ，如易科罰金，以一千元折算一日，量刑尚屬妥適，檢察官
   以原審量刑過於輕縱為由提起上訴，並無理由，惟被告行為
   後，刑法第一百八十五條之三已於一○○年十一月三十日修
   正公布，於同年十二月二日施行，如前所述，原審於裁判時
   未及為新舊法比較，仍應由本院將原判決予以撤銷改判。爰
   審酌被告犯罪之手段，其酒後駕車所生之犯罪危險，致告訴
   人所受傷勢，迄今未與告訴人和解、賠償損害，及其犯後態
   度等一切情狀，分別量處如主文所示之刑，並分別諭知易科
   罰金及易服勞役之折算標準。
據上論斷，應依刑事訴訟法第四百五十五條之一第一項、第三項
、第三百六十九條第一項前段、第三百六十四條、第二百九十九
條第一項前段，道路交通管理處罰條例第八十六條第一項，刑法
第二條第一項前段、第二百八十四條第一項前段、第六十二條前
段、第四十一條第一項前段、第四十二條第三項前段，修正前刑
法第一百八十五條之三，刑法施行法第一條之一，判決如主文。
本案經檢察官翁偉玲到庭執行職務
中    華    民    國   100    年    12    月    22    日
                  刑事第二十一庭審判長法  官  劉素如
                                      法  官  吳勇毅
                                      法  官  徐淑芬
本件正本證明與原本無異。
不得上訴。
                                      書記官  劉郅享
中    華    民    國   100    年    12    月    22    日
附錄本案論罪科刑法條全文
修正前中華民國刑法第一百八十五條之三
服用毒品、麻醉藥品、酒類或其他相類之物，不能安全駕駛動力
交通工具而駕駛者，處一年以下有期徒刑、拘役或科或併科十五
萬元以下罰金。
中華民國刑法第二百八十四條
因過失傷害人者，處六月以下有期徒刑、拘役或五百元以下罰金
，致重傷者，處一年以下有期徒刑、拘役或五百元以下罰金。
從事業務之人，因業務上之過失傷害人者，處一年以下有期徒刑
、拘役或一千元以下罰金，致重傷者，處三年以下有期徒刑、拘
役或二千元以下罰金。